---
title: "Innlevering 1"
author: "Amund"
date: '2022-09-06'
output: pdf_document
---

```{r setup, include=FALSE}
knitr::opts_chunk$set(echo = TRUE)
```


```{r cars}
library(tidyverse)
library(readxl) 
library(ineq)
library(PxWebApiData)
library(gglorenz)
library(janitor)

setwd("/Users/amundbech1/Desktop/sok-2008")
```

#### Utfordring 1.3.5

```{r}
decile_data <- read_excel("GCIPrawdatatest.xlsx", skip = 2)  

head(decile_data) 
decile_data$gini <- 0

noc <- nrow(decile_data)

for (i in seq(1, noc)){
  # Go to Row I to get the decile data
  decs_i <- unlist(decile_data[i, 3:12])
  decile_data$gini[i] <- Gini(decs_i)
}

temp_data <- subset(
  decile_data, Country %in% c("United States","Sweden","Finland","Norway", 
                              "Denmark"))
```

```{r}
ggplot(temp_data, 
       aes(x = Year, y = gini, color = Country)) +
  geom_line(size = 1) +
  theme_bw() +
  ylab("Gini") +
  ggtitle("Gini koeffisient for nordiske land og USA")
```

I diagrammet over vises gini koeffisienten for Danmark, Finland, Norge, Sverige og USA. Gini koeffisienten viser oss ulikheten i et land der 0 er perfekt likhet og 1 er perfekt ulikhet. Diagrammet viser at de nordiske landene har lang lavere gini indeks enn USA som ligger på cirka 0.4, mens de nordiske landene ligger mellom 0.3 og og 0.25. 

Grunnen for de store forskjellene i gini koeffisient kan være at de nordiske landene har en annen måte å distriubere sin velferd på. De nordiske landene er velferdsstatet som tilbyr sine innbyggere forskjellige velferdstilbud som gjør at ulikheten går ned. Det er i tillegg langt lavere skatter i USA, mens i de nordiske landene er det mer vanlig med et progressivt skattesystem

```{r}
variables <- ApiData("https://data.ssb.no/api/v0/en/table/12558/", 
                     returnMetaFrames = TRUE)
names(variables)

values <- ApiData("https://data.ssb.no/api/v0/en/table/12558/", 
                  returnMetaData = TRUE)

data <- ApiData("https://data.ssb.no/api/v0/en/table/12558/",
                Tid =c("2005","2020"), # Velg årene 2005 og 2020
                Desiler=c("01", "02", "03" ,"04", "05", "06" ,"07", "08" ,"09", "10"), #Vi velger alle desiler
                InntektSkatt="00", #Vi velger samlet inntekt
                ContentsCode="VerdiDesil", #Velger den høyeste verdien i desilen
                Region=c("5401","1902")) #Tromsø endret kommunenummer i 2020
```


```{r}
lorenz <- data %>% 
  as.tibble(data)

lorenz <- lorenz %>% 
  clean_names()
```


```{r}
plot1 <- lorenz %>% filter(lorenz$dataset$Tid =="2005") %>% 
  ggplot(aes(dataset$value)) +
  stat_lorenz(desc = FALSE) +
  geom_abline(linetype = "dashed") +
  ggtitle("Lorenz kurve Tromsø 2005") +  
  xlab("Desiler") +
  ylab("Desiler") +
  theme_bw()
plot1
```

```{r}
plot2 <- lorenz %>% filter(lorenz$dataset$Tid =="2020") %>% 
  ggplot(aes(dataset$value)) +
  stat_lorenz(desc = FALSE) +
  geom_abline(linetype = "dashed") +
  ggtitle("Lorenz kurve Tromsø 2020") +  
  xlab("Desiler") +
  ylab("Desiler") +
  theme_bw()
plot2
```

Det vi ser med de to plottene er at lorenz kurven har endret seg svært lite mellom 2005 og 2020. Basert på figuren er det umulig å si noe om ulikhetene i Tromsø kommune.
